【裁判字號】    96,交聲,190
【裁判日期】    970331
【裁判案由】    違反道路交通管理處罰條例聲明異議
【裁判全文】
臺灣雲林地方法院交通事件裁定         96年度交聲字第190號
移送機關即
原處分機關  交通部公路總局嘉義區監理所雲林監理站
異  議  人
即受處分人  甲○○
上列受處分人因違反道路交通管理處罰條例案件，對於交通部公
路總局嘉義區監理所雲林監理站民國96年10月12日所為之處分（
原處分案號：雲監裁字第裁72-KAD054802號），聲明異議，本院
裁定如下：
    主  文
原裁定撤銷。
甲○○汽車駕駛人，行車速度，超過規定之最高時速，處罰鍰新
臺幣壹仟陸佰元，並記違規點數壹點。
    理  由
一、原處分意旨略以：異議人即受處分人甲○○，駕駛OF－9827
    號自用小客車，於民國96年8 月4 日上午11時22分許，在雲
    145 公路北上34公里處，因「汽車駕駛人行車速度，超過規
    定之最高時速未滿20公里」之違規，為雲林縣警察局虎尾分
    局員長分駐所（下稱原舉發單位）以雲警交字第KAD054802
    號舉發違反道路交通管理事件通知單 (下稱系爭通知單)，
    逕行舉發。異議人於96年9 月14日向移送機關即原處分機關
    交通部公路總局嘉義區監理所雲林監理站（下稱原處分機關
    ）提出陳述，經原處分機關發函原舉發單位查證，原舉發單
    位於96年9 月26日以虎警交裁字第0960011952號函覆當日係
    在案發地點執行交通稽查勤務時，經雷達測速，測出行速77
    公里 (限速60公里)， 超速17公里，始予逕行舉發，並違規
    地點前（北上35.5公里處）裝設有「前有測速照相，請減速
    慢行」之警告標示等情。原處分機關遂將前情函知異議人，
    並以異議人違反道路交通管理處罰條例第40條規定，依違反
    道路交通管理事件統一裁罰基準及處理細則第43、44、67條
    規定，於96年10月12日，以雲監裁字第裁72-KAD054802 號
    違反道路交通管理事件裁決書（下稱系爭裁決書）裁處罰鍰
    新臺幣（下同）1,600 元罰鍰。系爭裁決書於96年10月16日
    送達異議人等語。
二、聲明異議意旨略以：依據道路交通管理處罰條例要求警方照
    相告發超速時，於一般縣市鄉鎮道路須至少於100 公尺前設
    置告示牌，本案違規處與告示牌差距1.5 公里，實已超過一
    般民眾對警告牌所涵蓋距離之認知，係警方違法採證，亦有
    相關報載可佐，爰提起本件異議等語。
三、按汽車駕駛人之行為有下列情形之一，當場不能或不宜攔截
    製單舉發者，得逕行舉發：七、經以科學儀器取得證據資料
    證明其行為違規。前項第7款之科學儀器應採固定式，並定
    期於網站公布其設置地點。但汽車駕駛人之行為屬下列情形
    之一者，不在此限：九行車速度超過規定之最高速限或低於
    規定之最低速限。對於前項第9款之違規行為，採用固定或
    非固定式科學儀器取得證據資料證明者，於一般道路須至少
    於100 公尺，於高速公路、快速公路須至少於300 公尺前，
    明顯標示之；汽車駕駛人，行車速度，超過規定之最高時速
    ，或低於規定之最低時速，除有第43條第1 項第2 款情形外
    ，處新臺幣1,200 元以上2,400 元以下罰鍰；汽車駕駛人有
    下列各款所列條款之一者，除依原條款處罰鍰外，並予記點
    ：一有第40條情形之一者，各記違規點數1 點，道路交通管
    理處罰條例第7 條之2 第1 項第7 款、第2 項但書第9 款、
    第3 項、第40條、第63條第1 項第1 款定有明文。
四、經查：
    (一)本件採證並無違法：
      1.本件違規地點係雲145 公路，為一般道路，依照上開條
        例規定，自應於照相取締地點前至少100 公尺處設置「
        前有測速照相」之明顯標示，始得以上開測速照相之科
        學儀器取得之證據資料即本案卷附測速相片作為認定違
        規事實之依據。然前揭規定，雖僅為「至少100 公尺」
        之規定，而未明定至遠應於距離測速儀器設置處前多遠
        設置告示，然仍應以一般駕駛人之通念為其限制，並非
        全無限制。
      2.查本件「前有測速照相」之警示標誌設置地點為北上路
        段35.5公里處，與異議人遭測速照相舉發之北上34公里
        處，相距1.5 公里，有原舉發單位以96年9 月26日虎警
        交裁字第0960011952號函及警示標誌照片1 紙在卷可考
        ，其間距離並非甚遠，以該處速限60公里之行車速度，
        在看到警示標誌後約1.5 分鐘即抵達測速地點，難謂已
        逾越一般道路使用者對該警示標誌所涵蓋之範圍。況且
        一般駕駛人於注意到警示標誌後，多會提高警覺注意測
        速儀器設置位置，並減速慢行，避免因超速遭照相舉發
        。從而本件既已於至少100 公尺外已設置警示標誌，且
        該警示標誌設置地點明顯可辨，有警示標誌照片1 紙附
        卷可考，又測速科學儀器設置位置並非過遠，應仍在一
        般道路使用者對該警示標誌涵蓋之範圍內，難認警方查
        證有何不法可言。
      (二)異議人有超速之違規：
        又當日原舉發單位於96年8 月4 日上午在雲145 公路北
        上34公里處，執行交通稽查勤務時，並於違規地點前（
        北上35.5公里處）裝設有「前有測速照相，請減速慢行
        」之警告標示，於同日上午11時22分許，異議人駕駛OF
        －9827號自用小客車，行經該處，經雷達測速，測出行
        速77公里 (限速60公里)， 超速17公里，經原舉發單位
        以系爭通知單逕行舉發等情，業據原舉發單位以96 年9
        月26日以虎警交裁字第0960011952號函覆明確，並有清
        楚照出車牌號碼之彩色測速照片及現場警告標示照片各
        1 紙附卷可稽，並未經異議人爭執，有異議狀1 份在卷
        可考，堪認異議人確實有汽車駕駛人，行車速度，超過
        規定之最高時速之違規，亦可以採信。
      (三)綜上，警方設置警示標誌及以科學儀器採證均無不法，
        異議人復有超速之違規，應可認定。
五、從而原處分機關以異議人「汽車駕駛人行車速度，超過規定
    之最高時速未滿20公里」之違規行為，依道路交通管理處罰
    條例第40條，以系爭裁決書裁處異議人罰鍰1,600 元，固非
    無見，惟依同條例第63條第1 項第1 款規定，尚應記違規點
    數1 點，原處分機關漏未就此裁處，是本件異議雖無理由，
    惟系爭裁決書既有前述之不當，仍屬無可維持，自應由本院
    撤銷，以異議人有上開違規行為，依道路交通管理處罰條例
    第40條、第63條第1 項第1 款，裁罰受處分人罰鍰1,600 元
    ，並記違規紀錄1 點，如主文第2 項所示，以資適法。
六、據上論結，應依道路交通管理處罰條例第87條第2 項、道路
    交通案件處理辦法第20條前段，裁定如主文。
中    華    民    國    97    年    3     月    31    日
                  刑事第三庭    法  官   李貞瑩
以上正本證明與原本無異。
如不服本裁定，應於裁定送達後5 日內向本院提出抗告狀（須附
繕本）。
                                書記官   金雅芳
中    華    民    國    97    年    3     月    31    日


司法院資訊處製作；財團法人民間司法改革基金會備份。
